【裁判字號】    89,易,2543
【裁判日期】    890821
【裁判案由】    詐欺等
【裁判全文】
臺灣高雄地方法院刑事判決                        八十九年度易字第二五四三號
    公  訴  人  臺灣高雄地方法院檢察署檢察官
    被      告  乙○○
右列被告因詐欺等案件，經檢察官提起公訴（八十九年度偵緝字第八二七號），本院
判決如左：
    主  文
乙○○動產擔保交易之債務人，意圖不法之利益，將標的物出賣，致生損害於債權人
，處有期徒刑陸月，如易科罰金，以參佰元折算壹日。
    事  實
一、乙○○於民國八十八年六月五日，在高雄市三民區○○○路五五八號之高都汽車
    股份有限公司（下簡稱高都公司），以分期付款附條件買賣之方式，購買車號Ｅ
    ６─一０七五號自用小客車，總價新台幣（下同）四十萬九千元，頭期款五萬九
    千元，餘款分三十六期繳付，每月一期，按月繳付一萬二千八百三十一元，並同
    意將上開車輛設定動產擔保抵押予高都公司，為動產擔保交易之債務人（雖嗣因
    高都公司填址錯誤，而未完成登記程序，但因登記僅係對抗善意第三人之要件，
    故乙○○仍為動產擔保交易之債務人）。約定標的物存放地點為高雄市○鎮區○
    ○里○○街十巷八三號三樓。詎其竟於取得車輛後僅支付二期分期款，自八十八
    年九月五日起即未再繳款，且意圖為自己不法之利益，將該標的物於八十八年九
    月十七日移轉登記於經營當鋪業之林美玲作為擔保，向其借款六萬元，又於同年
    十月間借款八萬元，並於八十八年十一月十五日出賣予林美玲，價款二十一萬元
    （扣除先前之借款十四萬元，再取得七萬元），致高都公司無法占有取回上開車
    輛受償，足生損害於債權人高都公司。
二、案經高都公司訴由台灣高雄地方法院檢察署檢察官偵查起訴。
    理  由
一、訊據被告乙○○對於右揭以分期付款設定動產擔保抵押之方式，向告訴人高都公
    司購買上開自用小客車，嗣因向林美玲借款而將車輛移轉登記予林美玲，於八十
    八年十一月十五日更將上開小客車出售予林美玲等情供承不諱，核與告訴人高都
    公司代理人甲○○指訴之情節相符，並有附條件買賣契約書、動產擔保交易附條
    件買賣設定登記申請書、過戶登記書、切結書及汽車買賣合約書各一份附卷可佐
    。按動產擔保交易，應以書面訂立契約，非經登記不得對抗善意第三人，動產擔
    保交易法第五條定有明文。依上開條文規定，動產擔保交易之設定登記僅係對抗
    善意第三人之要件，本件雖事後因告訴人公司承辦人員填址錯誤，未能完成動產
    擔保交易之設定登記，惟被告既已與告訴人公司訂立動產擔保交易設定契約書，
    於訂約當事人間，即為動產擔保交易之債務人無訛。被告將標的物出質並進而出
    賣予第三人，因而致告訴人公司無法依動產擔保交易法之相關規定取回系爭車輛
    受償，自生損害於告訴人公司。再被告僅繳納二期分期款，之後即未再續繳，並
    將標的物出質出賣，足證其有不法利益之意圖甚明。綜上，事證明確，被告犯行
    洵堪認定。
二、核被告所為，係犯動產擔保交易法第三十八條之罪。被告基於同一不法利益，將
    標的物先出質，繼而再予出賣，出質行為應為出賣行為所吸收，不另論罪。爰審
    酌被告素行尚佳，此次因一時失慮，致有本件犯行，惟其事後藉詞拖延，迄未與
    告訴人公司達成和解，賠償告訴人公司損失等一切情狀，量處如主文所示之刑，
    併諭知易科罰金之折算標準，以資懲儆。
三、公訴意旨另以：被告乙○○於八十八年六月五日，在高雄市三民區○○○路五五
    八號之高都汽車股份有限公司（下簡稱高都公司），向該公司詳稱願以分期付款
    附條件買賣之方式，購買車號Ｅ６─一０七五號自用小客車，總價新台幣（下同
    ）四十萬九千元，頭期款五萬九千元，餘餘款分三十六期繳付，每月一期，按月
    繳付一萬二千八百三十一元，致該公司陷於錯誤，而與之簽訂附條件買賣及動產
    擔保交易契約書，並交付上開自用小客車，詎被告旋於支付二期分期款後即不繳
    納，並於事實欄所示時地將該車出賣予林美玲，並完成過戶登記，嗣高都公司追
    索無著，始知受騙，因認被告此部分亦涉犯詐欺罪嫌云云。訊據被告堅決否認有
    施用詐術之行為，辯稱：係因經濟困難，才將該車輛處分，並且未能續行繳納分
    期款，並非於訂約時即存心詐欺等語。經查詐欺罪之成立，須行為人主觀上有為
    自己不法所有之意圖，且有實施詐術之行為，方足成立。本件被告於訂約時係填
    載真實姓名、住址購車，且亦有提供保證人葉秀梅、林福貴作為擔保，此有上開
    附條件買賣契約書、動產擔保交易附條件買賣設定登記申請書附卷可稽，並經保
    證人葉秀梅、林福貴於偵查中證述明確。而本件事後未能完成動產擔保交易設定
    登記，亦係因告訴人公司承辦人員將被告住址記載錯誤導致，並非被告虛偽告知
    地址所致一情，亦據告訴代理人甲○○及證人陳永欽（係告訴人公司之本件承辦
    業務員）到庭供證明白，足認被告於訂約時並無何施用詐術之行為。被告雖事後
    未依告訴人公司之通知前往補正住所地，然此僅為債務不履行之問題，尚難據此
    即認被告於訂約之始有施用詐術之行為。再被告於訂約後不僅已繳付頭期款，亦
    於事後繳納二期分期款，苟被告於訂約時即有詐欺之犯意，於取得車輛達到目的
    後即可逃匿，焉有再續繳二期分期款之理，益徵被告於訂約之際亦無為自己不法
    所有之詐欺犯意甚明，自難以被告於訂約後未能續繳分期款並處分動產擔保標的
    物之違反動產擔保交易法之犯行，而反推論被告於訂約時即有詐欺之犯意。此外
    ，本院復查無其他事證足認被告確有上開詐欺之犯行，此部分原應諭知無罪之判
    決，惟因公訴人認此部分與前開論罪科刑部分，有牽連犯之裁判上一罪關係，爰
    不另為無罪判決之諭知，附此敘明。
據上論斷，應依刑事訴訟法第二百九十九條第一項前段，動產擔保交易法第三十八條
、刑法第十一條前段、第四十一條、罰金罰緩提高標準條例第一條前段、第二條，判
決如主文。
本案經檢察官洪信旭到庭執行職務。
中    華    民    國    八十九    年      八      月  二十一        日
                                  臺灣高雄地方法院刑事第六庭
                                      法  官    趙家光
右正本證明與原本無異。
如不服本判決，應於判決送達後十日內，向本院提出上訴狀。
                                      書記官    董明惠
中    華    民    國    八十九    年      八      月      二十一        日
附錄本案論罪科刑條文動產擔保交易法第三十八條：
動產擔保交易之債務人，意圖不法之利益，將標的物遷移、出賣、出質、移轉、抵押
或為其他處分，致生損害於債權人者，處三年以下有期徒刑、拘役或科或併科六千元
以下之罰金。


司法院資訊處製作；財團法人民間司法改革基金會備份。
